# 求助陈版小股东上翻

提问人：星空 a100 时间：2021-10-17 08:05:05
A公司为B公司的非全资子公司，A公司拟定为IPO主体，A已经在 2020 年引进了财务投资者甲基金，假设甲基金投资A公司的时候A公司的估值为20 亿，甲基金投资 4 个亿，对A持股20%。
2021 年因为种种原因，管理层计划将母公司B设定为IPO主体，甲基金持有A公司的20%股权需上翻至母公司B，上翻之后持有的B公司股权仍为20%。
1 、假设上翻时B公司的估值高于 20 亿：
（ 1 ）甲基金是否有出资不实的嫌疑？
（ 2 ）B公司对于甲基金的非现金投资（股权投资），如何进行会计处理？是不是不需要进行任何会计处理，因为是股东之间的交易？
2 、假设上翻时，B公司的估值为 20 亿，上翻后不久（六个月内），B公司又引进另外一个财务投资者乙基金，乙基金以B公司 15 亿的估值为基准，投资1.5亿元，对B持股10%，乙基金的股权未被设置限制条件。
（ 1 ）乙基金的投资行为是否需要确认股权激励费用（估值 15 亿和 20 亿的差额*10%）？如是，这块股权激励费用是否属于非经常性损益？
（ 2 ）如果乙基金不是财务投资者，而是行业战略投资者（后续会给B公司带来业务和订单），其投资行为是否需要确认股权激励费用？如是，这块股权激励费用是否属于经常性损益，并可在一定期限内分摊？

回答人：chenyiwei
上翻是一种特殊的内部重组交易，其作价需保证投资人（本案例中为甲基金）的原有利益不被稀释。建议以甲原持有的A公司20%股权在上翻时点的公允价值与上翻时点B公司的估值相比，确定上翻的价格和上翻后的持股比例。这样既保证了投资人的利益，也可以避免后文中提到的股份支付问题。
对于乙基金的低价入股，应注意分析原因，确定其估值是否公允，以及（如果入股估值低于公允价值）这样安排的背景和理由，包括乙基金可以带来除了资金以外的哪些其他资源等，据此考虑乙基金的入股是否需确认股份支付费用。
如果乙基金不是财务投资者，而是行业战略投资者（后续会给B公司带来业务和订单），则需考虑其投入的其他资源是否满足确认为一项资产的条件，如果满足确认资产的条件，则可以确认为一项资产（例如无形资产）并在合理确定的受益期限内摊销；反之应一次性计入管理费用。

提问人：星空 a100 时间：2021-10-20 11:02:00
陈版，抱歉还有一个问题想请教一下，如果上翻的时候双方有支付对价，但是是以名义比如 1 元，或者注册资本来定的，是否可以，不是公允价值。如果对于甲基金应该没有大的分别？ 如果上翻的时候整个合并没有其他的合并的公司

回答人：chenyiwei
上翻安排的公允性应综合考虑原子公司和母公司的股权价值（在上翻时点）之比，如果公允价值之比等于换股比例，可以认为公允。